臺灣高等法院刑事判決　　　　　　　　　　　　　九十一年度上易字第一八二三號
　　上　訴　人
　　即　被　告　　甲○○
右上訴人因侵占案件，不服臺灣桃園地方法院九十年度易字第二七四六號，中華民國
九十一年四月四日第一審判決（起訴案號：臺灣桃園地方法院檢察署八十九年度偵字
第一四一○八號）提起上訴，本院判決如左：
    主  文
上訴駁回。
    事  實
一、甲○○於民國八十九年八月三日，在桃園縣介壽路一段一二四號，與天添交通企
    業有限公司訂立「桃園縣計程車駕駛人自備車輛參與經營契約」（即俗稱之靠行
    契約），約定由甲○○自備車輛，以天添公司名義領用七Ｑ─六五０號營業用小
    客車車牌、行車執照，且上開牌、照使用權仍為天添公司所有，於參加營業之期
    間，由天添公司提供上開車牌二面及行車執照一張供甲○○使用，但甲○○每月
    應繳納服務費新台幣（下同）一千二百元及該車之燃料費、牌照稅、違規罰款等
    費用予天添公司，甲○○如不欲經營時，應將牌照繳還。詎甲○○於八十九年八
    月三日取得上開牌、照後，即拒絕繳款，且繼續使用上開牌照營業，顯以基於為
    自己不法所有之意圖，將天添公司所有之上開汽車車牌二面及行車執照一張予以
    侵占入己。嗣經天添公司屢次催討，均置之不理，繼續使用之，並避不見面。
二、案經天添公司訴請台灣桃園地方法院檢察署檢察官偵查起訴。
        理  由
一、訊據被告甲○○固坦承於前揭時、地，向天添公司租用前開車牌營業，並自八十
    九年八月三日取得上開牌、照後即未繳交任何費用，繼續營業，迄九十一年三月
    一日始歸還牌、照，惟矢口否認有何侵占犯行，辯稱：伊因車子老舊，經常故障
    ，所以沒有錢繳納服務費及稅金，且上開牌、照已歸還，伊並沒有侵占牌、照之
    意圖云云。經查，被告向天添公司租用前開營業用小客車牌、照，並自八十九年
    八月三日取得牌、照後即拒繳費用，並拒繳還牌、照等情，業據天添公司告訴代
    理人陳孝倫於偵查中及原審審理時、陳鳳怡於原審審理時指述綦詳，並有「桃園
    縣計程車駕駛人自備車輛參與經營契約」契約書、存證信函影本各一份、代繳稅
    款資料影本五張在卷可稽。被告既靠開計程車營生，豈有每月之所得均不足繳納
    服務費及稅金之理？顯與常情不符。而被告於八十九年八月三日取得上開牌、照
    後即未繳交任何費用，並拒絕歸還前開牌、照，且繼續營業，其易持有為所有之
    不法所有意圖，甚為明灼。按侵占罪係即成犯，故侵占行為一經完畢，罪即成立
    ，縱於事後將侵占之款全數吐出，或已經賠償，亦不能解除犯罪之責任，最高法
    院三十年上字第二九○二號判例足資參照，是本件被告縱嗣後已歸還所侵占之前
    開牌、照，仍無解於其刑責。故被告上開所辯，要屬卸責之詞，不足採信。是本
    件事證明確，被告犯行堪予認定。
二、被告上訴意旨雖稱：依照實務之見解，依租賃關係所取得之動產，未能繳付租金
    ，大都傾向於並無侵占罪責，被告並非全然未付租金，不能以被告事後依合約規
    定繳付稅費租金情事，即認為被告將牌照據為己有，而認定被告有易持有為所有
    之意思，使用租借之牌照為一單純之事實，未付租金而繼續使用不足以認為易持
    有為所有之要件等語。惟查：依被告與天添公司所訂之合約約定，被告如不欲經
    營時，應將牌照繳還，此為被告明知，然被告於八十九年八月三日取得上開牌、
    照後，即拒絕繳款，且繼續使用上開牌照營業，顯以基於為自己不法所有之意圖
    ，將天添公司所有之上開汽車車牌二面及行車執照一張予以侵占。否則何以不願
    繳還？是被告上開辯解不足採信。
三、原審以被告事證明確，核被告所為，係犯刑法第三百三十五條第一項普通侵占罪
    。爰引用上開法條及刑法第二條第一項前段、修正後之第四十一條第一項前段，
    罰金罰鍰提高標準條例第一條前段、第二條之規定，並審酌被告之素行、所侵占
    之財物價值、犯罪手段、及犯罪後之態度等一切情狀，量處拘役伍拾日，如易科
    罰金，以參佰元折算壹日。並以行為後法律有變更者，適用裁判時之法律，但裁
    判前之法律有利於行為人者，適用最有利於行為人之法律，刑法第二條第一項定
    有明文。刑法第四十一條於本件被告犯罪後修正，並於九十年一月十二日生效，
    茲比較新舊刑法第四十一條，以修正後之刑法第四十一條較有利於被告，故依前
    揭說明，應適用裁判時之法律即修正後之刑法第四十一條，就所宣告之刑諭知易
    科罰金之折算標準。認事用法，均無不當，被告上訴為無理由，應予駁回。
據上論斷，應依刑事訴訟法第三百六十八條判決如主文。
本案經檢察官覃正祥到庭執行職務。
中      華      民      國    九十一      年      七    月    三十    日
                              臺灣高等法院刑事第九庭
                                  審判長法  官  李  文  成
                                        法  官  官  有  明
                                        法  官  周  盈  文
右正本證明與原本無異。
不得上訴。
                                        書記官  吳  素  雲
中      華      民      國      九十一      年      七    月  三十一    日
附論罪科刑依據之法條：
刑法第三百三十五條第一項
意圖為自己或第三人不法之所有，而侵占自己持有他人之物者，處五年以下有期徒刑
、拘役或科或併科一千元以下罰金。
